ACORDAO-COMPLETO-2524758

ACÓRDÃO 787/2022 ATA 3/2022 - PRIMEIRA CÂMARA

VISTOS, relatados e discutidos estes autos de aposentadoria concedida pelo Tribunal Regional Federal da 1ª Região,
ACORDAM os Ministros do Tribunal de Contas da União, reunidos em sessão da Primeira Câmara, diante das razões expostas pelo Relator, com fundamento no art. 169, inciso IV, do Regimento Interno e em conformidade com a orientação fixada no Acórdão 2100/2010-TCU-Plenário, em:
9.1. determinar à Sefip que providencie a exclusão lógica do ato de concessão tratado neste processo da base de dados do sistema e-Pessoal, por constituir mera duplicidade;
9.2. dar ciência desta deliberação ao Tribunal Regional Federal da 1ª Região;
9.3. autorizar o oportuno arquivamento dos autos.

Apreciação, para fins de registro, de aposentadoria concedida pelo Tribunal Regional Federal da 1ª Região.

Primeira Câmara

Tribunal Regional Federal da 1ª Região.

3. Interessado: Edmundo Schmidt de Andrade (XXX.893.606-XX).

13.1. Ministros presentes: Walton Alencar Rodrigues (Presidente), Benjamin Zymler (Relator), Vital do Rêgo e Jorge Oliveira.
13.2. Ministros-Substitutos presentes: Augusto Sherman Cavalcanti e Weder de Oliveira.

BENJAMIN ZYMLER

Adoto como relatório o parecer subscrito pelo representante do Ministério Público nos autos, Procurador Rodrigo Medeiros de Lima:
"Trata-se da análise do ato de alteração da aposentadoria de Edmundo Schmidt de Andrade, no cargo de Analista Judiciário - Oficial de Justiça Avaliador, emitido pelo Tribunal Regional Federal da 1ª Região (peça 3) .
2.	Após análise do ato, a Sefip propôs a ilegalidade e negativa de registro da concessão em face do pagamento de parcela de incorporação de quintos/décimos, tendo em vista que a função de executante de mandados (FC-5) é inerente às atribuições típicas do cargo efetivo de Analista Judiciário, especialidade Oficial de Justiça Avaliador e, portanto, não gera a incorporação de quintos, pois não tem a natureza de função de confiança (peça 5, p. 6) .
3.	O ato de alteração em exame foi emitido em substituição ao ato Sisac 20781814-04-2014-000002-0. Ele decorre do julgamento inicial pela ilegalidade do ato Sisac 20781814-04-2009-000052-8, por meio do Acórdão 152/2014-TCU-Segunda Câmara, no âmbito do processo TC Processo 015.344/2013-4. A ilegalidade decorreu da informação constante do ato de que o interessado havia exercido a FC-5 no período de 1/1/1988 a 10/12/1990, equivalente a 2 anos, 11 meses e 10 dias, mas estava percebendo o pagamento da parcela de 3/5 da função, e não de 2/5.
4.	Todavia, em sede de reexame, por meio do Acórdão 1094/2015-TCU-Segunda Câmara, o ato foi considerado legal, uma vez que o interessado demonstrou que exerceu a FC-5 no período de 1/1/1988 a 7/2/1991, no total de 3 anos, 1 mês de 24 dias. O subitem 1.9.1 da citada deliberação expediu a seguinte determinação: 'Corrigir a informação referente a discriminação dos tempos em funções comissionadas FC-05 no Formulário de Concessão de Aposentadoria n. 20781814-04-2009-000052-8 para data fim em 7/2/1991'.
5.	Portanto, o ato em exame contém as mesmas informações do ato Sisac 20781814-04-2009-000052-8, com a correção determinada pelo subitem 1.9.1 do Acórdão 1094/2015-TCU-Segunda Câmara, que o considerou legal e determinou seu registro.
6.	Atualmente, a jurisprudência do TCU é no sentido de que é indevida a incorporação de quintos decorrente de gratificação ou função comissionada (GRG, FC 5, GAE) devida exclusivamente aos ocupantes do cargo de Analista Judiciário, especialidade Oficial de Justiça Avaliador. Isso porque, independentemente do nome, a vantagem paga em razão do exercício das atribuições típicas do cargo não gera a incorporação de quintos, pois não tem a natureza de função de confiança, cuja investidura depende de escolha por parte da autoridade e cuja exoneração pode se dar ad nutum (e.g. Acórdãos 1.738/2021, 1.009/2018 e 6.842/2017, todos da 1ª Câmara) .
7.	A despeito disso, conforme acima consignado, o pagamento da parcela inquinada foi considerado legal por meio Acórdão 1094/2015-TCU-Segunda Câmara, proferido na Sessão de 24/3/2015. Portanto, há mais de cinco anos. Assim, não há mais a possibilidade de revisão de ofício do ato.
8.	 Nesse contexto, uma vez que o ato em apreço possui as mesmas informações do ato Sisac 20781814-04-2009-000052-8, considerado legal com a correção determinada pelo subitem 1.9.1 do Acórdão 1094/2015-TCU-Segunda Câmara, este representante do Ministério Público de Contas da União opina porque o Tribunal atribua ao ato de peça 3 a chancela de exclusão por duplicidade, consoante Acórdão 2100/2010-TCU-Plenário."
	É o relatório.

não há.,

Procurador Rodrigo Medeiros de Lima.

ALTERAÇÃO DE APOSENTADORIA. ATO JÁ APRECIADO E REGISTRADO PELO TRIBUNAL. DUPLICIDADE. EXCLUSÃO LÓGICA.

APOSENTADORIA (APOS)

Secretaria de Fiscalização de Integridade de Atos e Pagamentos de Pessoal e de Benefícios Sociais (Sefip).

Em exame, alteração da aposentadoria concedida pelo Tribunal Regional Federal da 1ª Região (TRF-1) ao sr. Edmundo Schmidt de Andrade, ex-ocupante do cargo de analista judiciário, especialidade oficial de justiça avaliador.
2.	A Secretaria de Fiscalização de Integridade de Atos e Pagamentos de Pessoal e de Benefícios Sociais (Sefip) , em instrução padronizada, sugere a negativa de registro do ato em face da "incorporação dos quintos/décimos decorrentes do exercício da função [de executante de mandados] por ocupante do cargo de Oficial de Justiça Avaliador Federal".
3.	O Ministério Público, em divergência, observando que "o ato em apreço possui as mesmas informações do ato Sisac 20781814-04-2009-000052-8, considerado legal com a correção determinada pelo subitem 1.9.1 do Acórdão 1094/2015-TCU-Segunda Câmara", propugna sua exclusão da base de dados do sistema e-Pessoal, por duplicidade.
4.	Acompanho as conclusões do Parquet.
5.	De fato, a alteração que ora se aprecia (ato e-Pessoal 40230/2019) , cadastrada pelo TRF-1 em 2019, é rigorosamente idêntica àquela anteriormente cadastrada em 2009 (ato Sisac 20781814-04-2009-000052-8) , já registrada pelo Tribunal (Acórdão 1094/2015-TCU-Segunda Câmara) . 
6.	Trata-se, portanto, de mera duplicidade, não percebida pela secretaria especializada, o que enseja sua exclusão lógica da base de dados, nos moldes estabelecidos pelo Acórdão 2100/2010-TCU-Plenário.
7.	Sem embargo, a propósito da pretensa irregularidade apontada pela Sefip - incorporação, por oficial de justiça avaliador, de 3/5 da função comissionada de execução de mandados -, esclareço que, na espécie, não se verifica o pagamento cumulativo da vantagem com a gratificação de atividade externa (GAE) , instituída pela Lei 11.416/2006, hipótese, esta sim, repelida tanto pela jurisprudência desta Corte (v. Acórdão 18932/2021-TCU-Primeira Câmara, entre outros) como pela do Supremo Tribunal Federal (cf. MS 35.452) .
8.	De toda sorte, como anota o Ministério Público, a esta altura, passados mais de cinco anos do registro da alteração, nem mesmo seria possível proceder à sua eventual revisão de ofício.
	Diante do exposto, voto no sentido de que este Colegiado adote a deliberação que ora submeto a sua apreciação.
TCU, Sala das Sessões Ministro Luciano Brandão Alves de Souza, em 15 de fevereiro de 2022.
BENJAMIN ZYMLER 
Relator